【裁判字號】    88,易,623
【裁判日期】    890622
【裁判案由】    妨害自由
【裁判全文】
台灣苗栗地方法院刑事判決                          八十八年度易字第六二三號
    公  訴  人  臺灣苗栗地方法院檢察署檢察官
    被      告  乙○○
右列被告因妨害自由案件，經檢察官提起公訴（八十八年度偵字第二五七七號），本
院判決如左：
    主  文
乙○○以脅迫使人行無義務之事，累犯，處有期徒刑月，如易科罰金以佰元折算
壹日。
    事  實
一、乙○○前過失傷害案件，經台灣桃園地方法院判處有期徒刑六月確定，指揮書執
    行完畢日期為八十三年七月二十五日；又於八十三年間因違反麻醉藥品管理條例
    案件，經台灣桃園地方法院判處有期徒刑七月，上訴駁回確定，八十四年九月二
    十六日縮刑期滿，復於八十三年、八十四年及八十七年間因違反麻醉藥品管理條
    例案件，分別經台灣宜蘭地方法院、台灣桃園地方法院及臺灣臺中地方法院判處
    有期徒刑十月、一年、六月確定，最後於八十八年一月十日執行完畢。竟仍不知
    悔改，因甲○○到梁國智苗栗縣通宵鎮所經營樂天地酒店內，出售新台幣（下同
    ）三萬六千元雞血石一個予梁國智，後乙○○到上開酒店聽聞梁國智陳述前開出
    售雞血石非真品，已支付一萬六千元，希甲○○出面處理，而甲○○遲遲未出面
    處理之事實，乙○○未獲委任出於好強，不滿甲○○以高價出售不實之雞血石印
    章予梁國智，並對梁國智之員工佯稱算命而詐騙梁國智員工財物，竟基於妨害自
    由之犯意，於八十八年四月二十日，以電話誘使甲○○至苗栗市替苗栗縣公館鄉
    不詳姓名年籍之成年人劉先生看相為藉口，誘騙甲○○搭車到苗栗火車站等候，
    並留行動電話0000000000聯絡，致甲○○信以為真，於二十一日早上從南投國姓
    鄉搭火車，中午抵達苗栗火車站，甲○○經上開行動電話與乙○○聯絡後，乙○
    ○於同日下午三時許，駕駛向不知情之他人所借一部寶藍色自小客車將甲○○載
    往苗栗市西山公墓內，於下午四時許到達苗栗縣西山公墓，下車時持木棍作勢要
    毆打甲○○，脅迫甲○○須以六萬元賠償梁國智以一萬六千元購買之雞血石，甲
    ○○以身體健康不佳為由，要求乙○○不要持木棍毆打，拖延到晚上因籌款無著
    ，乙○○乃強使甲○○交出身上財物六千六百元，並命甲○○書寫願賠償六萬元
    之切結書，並強取甲○○配戴之手錶、手鐲、戒指及印章為質，以迫使甲○○願
    賠償六萬元後，才於同日晚上八時將甲○○置放於苗栗縣通霄火車站前，甲○○
    於八十八年四月二十五日因感覺印章被取走之重要性而訴由南投縣警察局埔里分
    局長流派出所轉由苗栗縣警察局竹南分局循線查獲。
二、案經甲○○訴由苗栗縣警察局竹南分局報請台灣苗栗地方法院檢察署檢察官偵查
    起訴。
        理  由
一、被告乙○○對於於八十八年四月二十一日佯以算命為由誘使告訴人至苗栗市，並
    將被害人載往苗栗市西山公墓，並收取被害人交付之三千六百元及使被害人書寫
    上開切結書並取被害人配戴之手錶、手鐲、戒指及印章為質之事實坦承不諱，惟
    矢口否認有何妨害自由犯行，辯稱：被害人予伊三千六百元係促伊勿過問此事，
    且被害人書寫賠償切結並交付上開手錶、手鐲、戒指及印章為質均係被害人自願
    等語。惟查：右揭犯罪事實，業據被害人甲○○於警訊中及偵審時指訴歷歷，且
    有被害人書寫之切結書一紙附卷可稽，復經證人梁國智到庭具結證稱：與乙○○
    認識，但沒有聯絡，不是其大哥，乙○○也不算是我兄弟，因泡茶聊天說出甲○
    ○以一萬六千元出售假的雞血石，乙○○有說要替我處理，我有說最好報警處理
    ，我不知道他真的會去處理，我沒有要追究雞血石，也沒有教唆乙○○，所交付
    之切結書及手錶、手鐲、戒指及印章，乙○○說甲○○三天後會出面處理等語可
    證，被告出於好強觸犯上開犯行，本案事證明確，應予論科。
二、至於被告辯稱：係甲○○出於自願交付前開財物及手錶、手鐲、戒指及印章，並
    未持木棍做事毆打甲○○云云，然查被告未受梁國智之委託，何須以電話先係誘
    使被害人搭火車到苗栗市，復將被害人載往荒僻之西山公墓﹖又被告二十一日下
    午三時搭載被害人之後，遲至晚間八時才將被害人置放於苗栗縣通宵鎮火車站前
    ，如非被告強迫被害人答應賠償，並駕車迂迴繞行命被害人四處籌款，迨被害人
    無法籌足款項後，再命被害人簽署切結書並取被害人上開財物為質，此為被告於
    偵查中所自承，則被害人何須早上從南投搭車到苗栗，於晚間八時才自願書寫賠
    償六萬元切結書後被放置於通霄火車站？被告非購買雞血石之當事人，又非受梁
    國智委託處理之人，則何須先誘騙被害人北上苗栗，再搭載被害人前往公墓，被
    害人如係自願，又何須在簽署切結書賠償梁國智及交付上開財物後報案處理？如
    果被告未持木棍脅迫，被害人何須自願書寫賠償六萬元切結書並交付前開財物？
    何況證人梁國智到庭結證如前所述，顯見被害人陳述較可採，前開取得財物之行
    為係被告施脅迫於被害人結果，是被告使人行無義務之事之妨害自由犯行，已堪
    認定。所辯無非臨訟卸責之詞，尚難採信。
三、核被告所為，係犯刑法第三百零四條第一項之以脅迫使人行無義務之事。又被告
    有如事實欄所示之犯罪前科，有台灣苗栗地方法院檢察署刑案資料查註記錄表一
    件附卷可稽，其於五年以內再犯本案有期徒刑以上之罪，係屬累犯，依法應加重
    其刑。爰審酌被告以誘騙被害人看相為由，及其犯罪之動機出於好強、目的在使
    被害人處理雞血石真偽、手段以妨害自由方式、所生危害，與被害人當庭表示願
    原諒被告及被告犯罪後已有悔意之態度等一切情狀，量處如主文所示之刑，並諭
    知易科罰金之折算標準，希期往日行事謹言慎行，凡事三思而為。
據上論斷，應依刑事訴訟法第二百九十九條第一項前段，刑法第三百零四條第一項、
第四十七條、第四十一條，罰金罰鍰提高標準條例第一條前段、第二條，判決如主文
。
本案經檢察官黃智勇到庭執行職務
中      華      民      國    八十九    年     六      月    二十二     日
                                    臺灣苗栗地方法院刑事庭
                                        法  官  張  珈  禎
右正本證明與原本無異。
如不服本判決，應於判決送達後十日內向本院提出上訴狀( 應附繕本 )，上訴於臺灣
高等法院台中分院。
                                        書記官  楊  慧  萍
中       華      民        國    八十九   年     六      月    二十三   日
附錄論罪科刑法條
刑法第三百零四條：以強暴、脅迫使人行無義務之事或妨害人行使權利者，處三年以
下有期徒刑、拘役或三百元以下罰金。


司法院資訊處製作；財團法人民間司法改革基金會備份。
